【裁判字號】    97,交聲,1440
【裁判日期】    970609
【裁判案由】    違反道路交通管理處罰條例聲明異議
【裁判全文】
臺灣臺北地方法院交通事件裁定      97年度交聲字第1440號
    異  議  人
    即受處分人  乙○○
上列受處分人因違反道路交通管理處罰條例案件，對於臺北市交
通事件裁決所中華民國九十七年五月十二日所為之處分（原處分
案號：北市裁二字第裁二二－Ｚ00000000號）聲明異議
，本院裁定如下：
    主    文
異議駁回。
    理    由
一、按汽車在行駛途中，不得驟然或任意變換車道，如欲超越前
    車或變換車道時，應先顯示方向燈告知前後車輛，並保持安
    全距離及間隔，方得超越或變換車道，高速公路及快速公路
    交通管制規則第十一條定有明文。又按汽車行駛於高速公路
    、快速公路或設站管制之道路，不遵使用限制、禁止、行車
    管制及管理事項之管制規則，而有未依規定變換車道行為者
    ，處汽車駕駛人新臺幣（下同）三千元以上六千元以下罰鍰
    ，並記違規點數一點，道路交通管理處罰條例第三十三條第
    一項第四款、第六十三條第一項第一款，亦有明文
二、本件異議人即受處分人乙○○於民國九十七年三月二十三日
    十四時三十分，駕駛車號八二三○－ＲＲ號租賃小客車，在
    國道三號北上一一一點九至一一一點二公里處，因變換車道
    未打方向燈，經內政部警政署國道公路警察局第二警察隊員
    警舉發未依規定變換車道，受處分人於應到案日期前申訴，
    經原處分機關臺北市交通事件裁決所審查結果，仍認受處分
    人有前開違規行為，而依道路交通管理處罰條例第三十三條
    第一項第四款、第六十三條第一項第一款規定，於九十七年
    五月十二日裁處受處分人三千元罰鍰，並記違規點數一點之
    事實，有卷附內政部警政署國道公路警察局舉發違反道路交
    通管理事件通知單（公警局交字第Ｚ00000000號）
    、臺北市交通事件裁決所九十七年五月十二日裁決書（北市
    裁二字第裁二二－Ｚ00000000號）可稽。
三、受處分人異議意旨略以：伊於前揭時地遭員警攔停開單告發
    ，伊向員警表明確有先顯示方向燈告知前後車輛，並保持安
    全距離及間隔後，方才變換車道，稍後也陪同員警檢查方向
    燈確定功能正常，員警即開立罰單，依舉證原則，若公務員
    需執行公權力，應負舉證之責云云。
四、本件受處分人自承於上開時間，駕駛車號八二三○－ＲＲ號
    租賃小客車，行經國道三號北上一一一點九至一一一點二公
    里處，惟矢口否認有何行駛高速公路未依規定變換車道之違
    規行為。經查：關於本件受處分人受舉發經過，業據證人即
    內政部警政署國道公路警察局第二警察隊舉發員警甲○○於
    本院調查中具結證稱：伊於九十七年三月二十三日十四時許
    擔服巡邏勤務，巡經國道三號北上一一一點九至一一一點二
    公里處時，發現有一部車號八二三○－ＲＲ號小客車，從中
    線車道變換至內線車道沒有打方向燈，就在後方尾隨，不料
    他又從內側車道變換到中線車道，還是沒有打方向燈，所以
    伊予以攔停，告知駕駛人違規事實是變換車道未打方向燈，
    駕駛人辯稱說有，伊為了慎重起見，先檢查他的方向燈有無
    故障，經檢查兩邊的方向燈都是正常的，所以當場告發；伊
    擔任交通警察勤務已有十六年，視力狀況正常，沒有近視，
    與受處分人亦無故舊恩怨關係，且當時是下午兩點多，光線
    正常，伊相當確定當時目視所見確實是車號八二三○－ＲＲ
    號車輛有未打方向燈之違規，但因為是動態違規，所以是以
    目視舉發，沒有拍照、攝影；攔停當時因為駕駛人否認，所
    以舉發單上有詳細記載第一次、第二次違規變換車道未打方
    向燈的狀況，以及會同駕駛人檢查方向燈的狀況等語（見本
    院九十七年六月五日調查筆錄），並有卷附舉發單一紙可佐
    （於違規事實欄註記：「... 經會同駕駛人檢查，車況正常
    、方向燈正常」，及於左上方空白處註記：「中線至內側（
    第一次）、內側至中線（第二次）」等語）。按證人乃原處
    分機關舉發受處分人有前述違規行為之原證人，並到庭具結
    擔保其供述之真實性，且在負擔偽證罪之心理處罰狀態下，
    證述受處分人經認定違規及舉發之經過，依本件卷存證據資
    料並無任何積極證據足資證明證人上述證述係屬虛偽，亦無
    足以令人顯信證人之證述為不可採之品格證據或前科證據存
    在，堪信證人之證言為真實，執勤員警本其維護交通秩序安
    全職責所為之舉發，亦應受到合法正確之推定；至受處分人
    質疑舉發員警未能提出其他證據乙節，查本件未依規定變換
    車道，係屬動態行為，苛求舉發員警拍照或攝影存證，客觀
    上幾近不可能，且影響執勤員警之人身安全，況該等違規事
    實由人之感官即可判定，非必以科學儀器始能偵測得知，自
    難以本件並無拍照或攝影等其他證據，即遽認證人所言為不
    可信。
五、綜上，又本件受處分人確有行駛高速公路未依規定顯示方向
    燈變換車道之違規，舉發機關依法舉發、原處分機關依道路
    交通管理處罰條例第三十三條第一項第四款、第六十三條第
    一項第一款規定，裁處受處分人三千元罰鍰，並記違規點數
    一點，經核於法並無違誤。受處分人之聲明異議，為無理由
    ，應予駁回。
六、據上論斷，依道路交通案件處理辦法第十九條，裁定如主文
    。
中    華    民    國  九十七  年    六    月    九    日
                        交通法庭  法  官  孫  曉  青
上正本證明與原本無異。
如不服本裁定，應於裁定送達後五日內，向本院提出抗告狀。
                                  書記官  郭  錦  賢
中    華    民    國  九十七  年    六    月    九    日


司法院資訊處製作；財團法人民間司法改革基金會備份。
